臺灣高等法院花蓮分院刑事判決
111年度原上易字第25號
上  訴  人  
即  被  告  林柏元
選任辯護人  柏仙妮律師(法扶律師)
上列上訴人因竊盜案件，不服臺灣花蓮地方法院110年度原易緝
字第1號中華民國111年3月8日第一審判決（起訴案號：臺灣花蓮
地方檢察署108年度偵緝字第123號），提起上訴，本院判決如下
：
    主  文
上訴駁回。
　　犯罪事實
一、林柏元意圖為自己不法之所有，基於侵入住宅竊盜犯意，於
    民國107年8月15日11時44分許，侵入花蓮縣○○市○○街00巷0
    號連金枝之住處，著手竊取屋內財物時，因未搜得財物，隨
    即自行離去而未遂。
二、案經連金枝訴由花蓮縣警察局花蓮分局報告臺灣花蓮地方檢
    察署檢察官偵查起訴。
　　理    由
一、認定犯罪事實所憑之證據及理由
  ㈠被告坦承於107年8月15日11時44分許，未經許可進入告訴人
    連金枝位於花蓮縣○○市○○街00巷0號之住處內乙情（原審緝
    卷一第107頁，本院卷第75頁），並經證人連金枝於偵查及
    審理中之證述（偵卷第19頁至第20頁）綦詳，及有監視器錄
    影畫面翻拍照片、原審勘驗筆錄（警卷第33頁至第36頁，原
    審緝卷一第134頁至第138頁）可稽，此部分事實首堪認定。
  ㈡被告係基於不法所有之意圖，侵入告訴人住處，理由如下：
    ⒈被告雖否認竊盜犯行，辯稱：我當時要去拿工具即鑽尾，
      因為工具掉在告訴人家屋頂上面，我拿不到，所以我才會
      進入到告訴人屋內，但屋內沒人，所以我就趕緊離開，沒
      有拿到等語（警卷第5頁、第6頁）。惟證人即被告案發時
      工作之工地負責人邱子芥於偵查中證稱：工具鑽尾大概直
      徑1公分，長度約25公分；工地雖然在告訴人住處隔壁，
      但因為工地都有架鷹網，不太可能會把工具掉到隔壁；我
      沒有聽到其他同事說被告把鑽尾掉到隔壁家中，工具都是
      公司的，每天都會清點，這段期間沒有少工具等語（偵卷
      第20頁至第21頁）。並於審理中證稱：我們公司的工具如
      果損壞或遺失都是由工人使用當天回報給工地主任，所以
      當天就會知道；我記得107年8月15日那天被告是做外牆4
      、5樓的防水，當天工地主任沒有向我反應現場工具有遺
      失或未清點完畢的狀況，被告在107年8月15日中午過後沒
      有跟我說他的東西掉在告訴人家；我們做高樓興建工程，
      隔壁是低矮房子，一般來說不會去接觸到他們的屋頂或踩
      踏他們的屋頂，因為外牆有鷹架隔閡，所以工具不可能掉
      落在別人的屋頂上，要掉都掉在鷹架上等語（原審緝卷一
      第184頁至第188頁)，足見本案工地現場並未獲報被告所
      稱有掉落鑽尾之事實。而依刑案現場測繪圖（警卷第31頁
      ）所示，本案工地與告訴人住處間隔2公尺遠，本案工地
      外牆並有防墜落之鷹架網設置，被告在外牆4、5樓從事防
      水工程時如有掉落鑽尾，應會以重力加速度往下墜落，而
      非以拋物線之方式穿透鷹架網往2公尺遠之他處掉落。是
      被告辯稱工作時掉落鑽尾，因而進入告訴人住處要拿回鑽
      尾，應係事後卸責之詞，要難採信。
　　⒉又倘被告係為請求告訴人協助拿回掉落之鑽尾，則其在敲
      門無人回應後，已可確認告訴人住處無人在家之情形，以
      鑽尾為常見之工具，可輕易於五金行購得，價值僅約5、6
      0元之間（本院卷第73頁），則被告竟為取回鑽尾，進入
      告訴人屋內並短暫停留，其行止顯然招惹爭議。何況，告
      訴人住處為斜屋頂設計，此據被告供承在卷（本院卷第73
      頁），則被告進入告訴人家中並無法從屋內爬到屋頂上撿
      拾其所稱掉落之鑽尾，則其進入告訴人住處之動機顯然並
      不單純，應另有所圖？
　　⒊再者，被告於爬牆進入告訴人院子前，有先移動告訴人住
      處外之監視器拍攝角度乙情，此經原審勘驗監視器錄影畫
      面屬實（原審緝卷一第136頁），被告於偵查及審理中亦
      不諱言：移動監視器鏡頭是因為我怕屋主會覺得怪怪的，
      以為我進去幹什麼等語（偵緝卷第38頁，原審緝卷一第13
      7頁），足見被告亦自覺其行為欠缺正當事由，而有掩人
      耳目之情。
　　⒋觀諸被告於警詢及原審中均自承案發當日下午4時20分，有
      跟同事金洲漢再到告訴人住處，要拿回掉在屋頂上之鑽尾
      ，但喊很久，都沒人回應，就回去了（警卷第6頁，原審
      緝卷一第182頁）。然由證人連金枝於偵查及原審中證述
      ：我傍晚4點多下班發現門口有狗在叫，我問誰但沒有人
      回答，後來我又問找誰，並走出去看，有看到兩名男子騎
      機車雙載往巷口出去，因為沒下雨，他們兩個穿長筒的雨
      鞋，覺得很奇怪，才請我男友調監視器來看，發現有人跑
      到屋子裡（偵卷第20頁，原審緝卷一第171頁、第180頁）
      ，並有監視器錄影畫面翻拍照片及原審勘驗筆錄可印證連
      金枝上開證述情節為真實（警卷第38頁，原審緝卷一第13
      9頁至第140頁）。則被告於案發當時確認屋內無人後，竟
      擅自闖入屋內，案發數小時後返回現場，在有人應門情形
      下，卻快速騎乘機車離開，與其所辯要拿回掉落之鑽尾反
      應截然不同。而由金洲漢警詢中稱案發當日下午4時20分
      沒有去到被害人住處，不知道被告去那邊做何事，被告向
      其表示他當日中午翻牆進入後就有找到鑽尾（此部分非證
      明本案犯罪事實，而係彈劾被告供述之信用性，見警卷第
      19頁），更足證被告上開掉落鑽尾之詞不可信。
　　⒌復參以被告就監視器錄影攝得其進入告訴人住處之畫面，
      於原審準備程序中陳稱：監視器錄影畫面所拍攝的位置是
      告訴人的家門口，是圍牆內；監視器錄影畫面時間0分29
      秒我往畫面的左下角走是找有沒有階梯到告訴人家樓頂，
      但是我找不到；監視器錄影畫面時間7分49秒之後往畫面
      的右方走出鏡頭，是走出告訴人家之圍牆；我消失在畫面
      左邊的時候我有進去屋內叫人，但是都沒有人回應，然後
      我就出來了，我在監視器錄影畫面時間8分5秒之後離開畫
      面右方，就離開告訴人家，之後就沒有再進去了等語（原
      審緝卷一第137頁至第139頁），足見被告曾留置於告訴人
      屋內之事實。
　　⒍查被告曾因不能安全駕駛案件，分別經法院被判處有期徒
      刑3月、2月確定，之後合併定應執行刑有期徒刑4月，於1
      07年4月17日易科罰金之執行紀錄，此有臺灣高等法院被
      告前案紀錄表可稽（本院卷第43頁）。證人邱子芥於偵查
      中亦證稱：被告蠻欠錢的，2次酒駕罰款都繳不出來，都
      是公司幫他繳的（偵卷第20頁），可見被告有因缺錢而犯
      案之動機，佐以被告係在移動監視器之後，確認屋內無人
      後，始進入告訴人住處，且其目的顯非找尋其所稱之鑽尾
      ，則其於告訴人住處留置期間應已有物色財物之行為。
  ㈢按行為人主觀上基於為自己不法所有之意圖，本於行竊他人
    財物之意思，客觀上從事於物色他人財物，企趁人不知，移
    置他人財物於自己實力支配之下，即屬已著手實行竊盜行為
    ，至有無果然取得他人財物，則屬認其竊盜行為既、未遂之
    別，最高法院106年度台上字第2010號判決意旨同此見解。
    本件查無被告所稱要拿回掉落之工具（鑽尾）乙節，被告移
    動監視器後，隨即侵入告訴人屋內，顯係基於不法所有意圖
    ，及其於留置告訴人屋內期間物色財物，應已著手竊盜之實
    施，僅因未覓得財物而未遂。是本案雖難以證明被告竊得財
    物，然被告既已侵入告訴人住處並物色財物，仍應構成侵入
    住宅竊盜未遂，應堪認定。
  ㈣至被告雖於107年8月17日晚間6時許，主動至告訴人住處解釋
    其進入屋內之原因，並隨同至派出所說明原由（警卷第4頁
    ）。然此係因告訴人於案發當日調取監視器後，發現被告侵
    入屋內，隨後持該監視器攝錄之影像詢問附近鄰居是否知悉
    影像中之人，並將影片上傳至「花蓮人」、「花蓮同鄉會」
    網路社群供大眾指認（警卷第2頁，原審緝卷一第180頁至第
    181頁），當晚即向警方報案失竊，則被告在網路社群看到
    告訴人上傳之影像後，主動至告訴人住處說明解釋上開原因
    ，仍無從為被告有利之認定。
  ㈤綜上所述，本案事證明確，被告犯行堪以認定，應依法論科
    。
二、論罪法條
  ㈠按行為後法律有變更者，適用行為時之法律。但行為後之法
    律有利於行為人者，適用最有利於行為人之法律，刑法第2
    條第1項定有明文。查被告行為後，刑法第321條第1項規定
    業於108年5月29日修正公布，並自同年5月31日生效施行，
    修正前該條第1項之法定刑為「6月以上、5年以下有期徒刑
    ，得併科新臺幣10萬元以下罰金」，修正後則將其中之罰金
    刑提高為「50萬元以下」，經比較新舊法之結果，新法並未
    對被告較為有利，自應適用被告行為時即修正前之規定論處
    。是核被告所為，係犯修正前刑法第321條第2項、第1項第1
    款之侵入住宅竊盜未遂罪。
  ㈡公訴意旨雖認為被告有竊得告訴人所有現金美金40元、日幣1
    萬5千元及舊式新臺幣紙鈔600元等財物，然被告否認竊盜既
    遂，參依證人即告訴人連金枝於偵查中證稱：我傍晚4點多
    下班發現門口有狗在叫，我問誰，但沒有人回答，後來我又
    問找誰，我看到有人騎機車往巷口出去，我走出去一看有2
    個男子雙載，之後我就去調監視器，發現有人跑到屋子裡，
    才發現家中遭竊等語（偵卷第20頁）；並於審理中證稱：我
    是發現有人在我家附近徘徊，我去確認監視器的畫面之後，
    再去找家裡有什麼東西不見；我一開始不是先發現家裡有被
    翻動過的痕跡；那些錢幣是放在抽屜裡，那個抽屜本來就很
    亂；放那些錢幣的櫃子沒有被翻箱倒櫃過的痕跡；從我發現
    這些東西被偷那天往回算，最近一次看到那些錢是大概好幾
    個月之前，因為那個放很久了，老實說裡面的數量我一直沒
    有很在意等語（原審緝卷一第169頁至第170頁、第179頁）
    。是證人連金枝最近一次看到其所稱失竊財物已是數月前之
    事，已不能排除係本案案發前就已失竊，復參以原審勘驗監
    視器錄影畫面結果，也未能確知被告有無竊得財物得手之情
    事，是難僅憑告訴人之指訴，遽認被告已經竊盜既遂。此外
    ，亦無其他證據足認被告確有竊得財物，依罪疑惟輕之原則
    ，自應為有利被告之認定。檢察官認該部分係犯侵入住宅竊
    盜既遂罪，容有未合，惟因罪名相同，僅行為態樣有既遂、
    未遂之分，自無庸變更起訴法條。
三、駁回被告上訴之理由：
　　原審以被告前揭犯行明確，適用刑事訴訟法第299條第1項前
    段，修正前刑法第321條第1項第1款、第2項，刑法第25條第
    2項之規定。並以被告雖曾有犯不能安全駕駛動力交通工具
    罪並經執行完畢之前案紀錄，然因本案所犯為竊盜罪，難認
    本案被告所犯有何特別惡性或刑罰感應力薄弱之情，依司法
    院釋字第775號解釋意旨，裁量不依刑法第47條第1項規定加
    重其刑。復以被告犯行，已著手竊盜犯行之實施惟未取得財
    物，依刑法第25條第2項規定減輕其刑。審酌未經他人允許
    時不應進入他人住宅物色財物為我國現行之有效規範，並為
    刑法所明定，當為我國人民普遍適用之行為準則，被告於理
    性思考後，仍違背上開行為規範而為本案犯行，國家自應透
    過刑罰再次宣示上開規範之有效性。衡酌被告著手竊取告訴
    人財物之方式所蘊含之不法內涵，另參以被告自述高中畢業
    之智識程度；離婚，有1個未成年小孩由前妻及母親扶養，
    需扶養父母及支出小孩的生活費用；從事裝潢，月收入約4
    萬元之家庭生活、經濟狀況對其遵法能力之影響性等一切情
    狀，而量處被告有期徒刑5月，並諭知易科罰金之折算標準
    。核於法尚屬無違，其量刑亦稱妥適，被告上訴否認犯罪，
    為無理由，應予駁回。
據上論斷，應依刑事訴訟法第368條，判決如主文。 
本案經檢察官蘇聖涵提起公訴，檢察官崔紀鎮到庭執行職務。
中　　華　　民　　國　　111 　年　　8 　　月　　5 　　日
                  刑事庭審判長法  官  林信旭
                              法  官  廖曉萍
                              法  官  劉雪惠 
以上正本證明與原本無異。
本件不得上訴。
中　　華　　民　　國　　111 　年　　8 　　月　　5 　　日
                              書記官  林鈺明
附錄本判決論罪科刑法條：
修正前中華民國刑法第321條
犯竊盜罪而有下列情形之一者，處6月以上、5年以下有期徒刑，
得併科新臺幣10萬元以下罰金：
一、侵入住宅或有人居住之建築物、船艦或隱匿其內而犯之者。
二、毀越門扇、牆垣或其他安全設備而犯之者。
三、攜帶兇器而犯之者。
四、結夥三人以上而犯之者。
五、乘火災、水災或其他災害之際而犯之者。
六、在車站、埠頭、航空站或其他供水、陸、空公眾運輸之舟、
    車、航空機內而犯之者。
前項之未遂犯罰之。